臺灣基隆地方法院刑事判決　　　　　　　 94年度易字第357號
公　訴　人　臺灣基隆地方法院檢察署檢察官
被　　　告　乙○○
上列被告因竊盜案件，經檢察官聲請以簡易判決處刑（94年度偵
字第2112號），本院認為不宜，改依通常程序審判，並判決如下
：
    主  文
乙○○無罪。
    理  由
一、聲請簡易判決處刑意旨略以：被告乙○○意圖為自己不法之
    所有，於民國93年12日4 日下午4 時12分許，在基隆市○○
    路14巷22號前，趁被害人甲○○平日使用之車牌號碼WKN-03
    1 號輕型機車（下稱系爭機車，車主為案外人陳雅娟，聲請
    簡易判決處刑書誤載為被害人所有）鑰匙未取下之機會，徒
    手竊取系爭機車，得手後將之代步之工具，並於當日將上開
    機車停放於基隆市○○路及義二路附近之路旁汽車停車格。
    嗣於翌日中午12時許，為甲○○自行尋獲報警，經警循線查
    獲，因認被告涉犯刑法第320 條第1 項之竊盜罪云云。
二、按犯罪事實應依證據認定，無證據不得認定犯罪事實；又不
    能證明被告犯罪或其「行為不罰」者，應諭知無罪之判決，
    刑事訴訟法第154 條第2 項、第301 條第1 項分別定有明文
    。又事實之認定，應憑證據，如未能發現相當證據，或證據
    不足以證明，自不能以推測或擬制之方法，為裁判基礎；且
    認定不利於被告之事實須依積極證據，苟積極證據不足為不
    利於被告事實之認定時，即應為有利於被告之認定（最高法
    院40年臺上字第86號、30年上字第816 號判例意旨參照）。
    又按刑法第320 條第1 項之竊盜罪，以行為人主觀上有不法
    所有之意圖為必要，若僅係供己一時使用，於使用完畢後，
    即將車輛返還，乃屬學理上所稱之使用竊盜，並不在我國刑
    法第320 條第1 項規定範圍之內。而上開主觀之不法所有意
    圖，既係竊盜罪構成要件之一部，自應依嚴格證明法則加以
    論斷。
三、聲請簡易判決處刑意旨認被告涉犯竊盜罪，無非係以被告自
    白其未經被害人之同意而擅自將系爭機車騎走，為其主要論
    據。訊據被告固於本院審理時坦承上開擅自將機車騎走之事
    實，惟查：
    (一)依被告於本院審理時供陳：案發當日伊下班時就有看到
        系爭機車之鑰匙未取下，後來因急著要去基隆市○○路
        「新樂戲院」附近找婆婆接小孩，而自己平日使用之機
        車又故障送修，情急之下才將系爭機車騎走，騎到半路
        上，經由電話聯絡得知婆婆已將小孩送到基隆市大武崙
        地區之阿姨住處，才又騎用系爭機車前去大武崙地區接
        小孩，約15至20分鐘後，就將系爭機車騎回原處，因恐
        車主發現，才將系爭機車停放在距離原先停放地點不遠
        處（被害人住家巷口左側），好讓車主能夠找到機車，
        熄火後則將鑰匙放入機車置物箱內，伊只使用系爭機車
        這一次，使用完也沒有打算以後再騎用等語（94年9 月
        13日審判筆錄參照），足見被告雖有未經被害人同意即
        騎用系爭機車之事實，然其主觀上僅有供己一時使用之
        意欲，並無不法所有之意圖，此亦可自被告使用完畢後
        ，即將系爭機車騎回原停放地點附近置放，且並未攜走
        機車鑰匙乙節得悉，則依前揭有關「使用竊盜」之說明
        ，被告因無不法所有之意圖，應不成立刑法上之竊盜罪
        。
    (二)實行公訴檢察官雖以被告並未將系爭機車確實放回原停
        放處，認被告於騎用系爭機車之初仍有不法所有之意圖
        云云。然依證人即被害人於本院結證稱：被告使用系爭
        機車完畢後，將之停放在被害人住家巷口左側，距離原
        停放地點之步行時間僅約1 分鐘，系爭機車並無受有任
        何損害，且無財物遺失等語（94年8 月10日訊問筆錄參
        照），則被告雖未將系爭機車確實放回「原停放地點」
        ，然已置放在被害人輕易可發現之鄰近處，自不能單憑
        被告歸還置放機車之地點，逕認其有不法所有之意圖。
        況若被告真有不法所有意圖，大可繼續留用系爭機車，
        甚或任意棄置他處，何需騎回原處，甘冒遭被害人發現
        之風險？諸此足見被告主觀上僅存有暫時借用被害人機
        車之念頭，並無不法所有之意圖甚明。而檢察官雖聲請
        本院傳喚被害人到庭確認尋得系爭機車時有無取回鑰匙
        ，然被害人業於本院調查中明確證述並無財物遺失，此
        部分自無再行調查確認之必要，併此說明。
    (三)至被告上開行為有無社會秩序維護法第88條第1 款：「
        有左列各款行為之一者，處新臺幣3,000 元以下罰鍰：
        一未經他人許可，釋放他人之動物、船筏或其他物品，
        或擅駛他人之車、船者」行政罰規定之適用，依同法第
        33條、第43條之規定，核屬管轄警察機關之權責；另被
        告擅自使用被害人機車之行為，是否成立民法上之侵權
        行為或不當得利，事屬當事人間之民事紛爭，本院無從
        審認，附此說明。
    (四)此外，復查無其他積極證據足以證明被告涉犯聲請簡易
        判決處刑意旨所指之竊盜罪，且被告「使用竊盜」係刑
        法不罰之行為，自應依法諭知被告無罪之判決。
四、按檢察官聲請以簡易判決處刑之案件，經法院認為有刑事訴
    訟法第451 條之1 第4 項但書之情形者，應適用通常程序審
    判之，同法第452 條定有明文。本案被告之行為不罰（刑事
    訴訟法第451 條之1 第4 項但書參照），爰改依通常程序審
    理。
據上論斷，應依刑事訴訟法第452 條、第301 條第1 項，判決如
主文。
本案經檢察官丙○○到庭執行職務。
中　　華　　民　　國　　94　　年　　9 　　月　　27　　日
                  刑事第四庭審判長法  官　陳志祥
                                  法  官  劉桂金
                                  法  官  楊皓清
以上正本證明與原本無異。
對於本件判決如有不服，應於收受送達後10日內，向本院提出上
訴書狀，上訴於臺灣高等法院，並按他造當事人之人數附具繕本
。
中　　華　　民　　國　　94　　年　　9 　　月　　27　　日
                                  書記官　王月娥
